【裁判字號】    95,訴,727
【裁判日期】    951123
【裁判案由】    毒品危害防制條例
【裁判全文】
臺灣基隆地方法院刑事判決               95年度訴字第727號
公  訴  人  臺灣基隆地方法院檢察署檢察官
被      告  甲○○
上列被告因違反毒品危害防制條例案件，經檢察官提起公訴（95
年度毒偵字第1567、1798號），因被告所犯為死刑、無期徒刑、
最輕本刑為3 年以上有期徒刑或高等法院管轄第一審案件以外之
罪，且於準備程序進行中，被告先就被訴事實為有罪之陳述，經
本院合議庭裁定進行簡式審判程序，判決如下：
    主  文
甲○○施用第一級毒品，累犯，處有期徒刑柒月。
    事  實
一、甲○○前因施用毒品案件，經觀察、勒戒後，因認無繼續施
    用毒品之傾向，經臺灣花蓮地方法院以89年度少調字第221
    號裁定不付審理，並於民國89年9 月26日執行完畢釋放；復
    因施用第二級毒品案件，經臺灣臺北地方法院以93年度簡字
    第2528號判處有期徒刑4 月確定，於94年6 月20日因縮刑期
    滿執行完畢。詎其仍未戒除毒癮惡習，基於反覆持續施用第
    一級毒品海洛因之犯意，於95年8 月3 日下午2 、3 時許及
    同年月26日下午4 、5 時許，在其位於基隆市○○路住處附
    近之不詳地點，以將海洛因置於注射針筒內，加水混合注射
    血管之方式，施用第一級毒品，嗣於95年8 月4 日凌晨0時
    10分許及同年月27日上午6 時22分許，經警分別在基隆市○
    ○區○○路20號之藍美旅社405 號房實施臨檢及基隆市○○
    區○○路192 號前盤查時查獲，並採集其尿液送鑑定後，始
    悉上情。
二、案經基隆市警察局第二分局報請臺灣基隆地方法院檢察署檢
    察官偵查起訴。
    理  由
壹、程序事項
    被告甲○○所犯者非為死刑、無期徒刑、最輕本刑為3 年以
    上有期徒刑之罪或高等法院管轄第一審案件，其於準備程序
    進行中，先就被訴事實為有罪之陳述，經告知其簡式審判程
    序之旨，並聽取公訴人、被告之意見後，本院合議庭依刑事
    訴訟法第273 條之1 第1 項之規定，裁定由受命法官獨任以
    簡式審判程序進行本案之審理。
貳、實體事項
一、事實認定部分
    上開事實，業據被告於本院審理時坦承不諱，且被告為警查
    獲後，採集之尿液檢體經送昭信科技顧問股份有限公司檢驗
    ，呈海洛因代謝物嗎啡之陽性檢驗結果，此有該公司95年9
    月12日出具之濫用藥物尿液檢體檢驗報告2 份及基隆市警察
    局第二分局偵辦毒品案件尿液檢體對照表附卷可稽，是認被
    告之自白與事實相符，事證明確，被告犯行應堪認定。
二、論罪科刑部分
（一）按毒品危害防制條例於92年7 月9 日修正公布，自93年1
      月9 日施行，其中第20條、第23條將施用毒品之刑事處遇
      程序，區分為「初犯」、「5 年內再犯」及「5 年後再犯
      」，依其立法理由之說明：「初犯」，經觀察、勒戒或強
      制戒治後，應為不起訴處分或不付審理之裁定；經觀察、
      勒戒或強制戒治執行完畢釋放後，「5 年內再犯」者，因
      其再犯率甚高，原實施之觀察、勒戒及強制戒治既已無法
      收其實效，爰依法追訴或裁定交付審理，至於經觀察、勒
      戒或強制戒治執行完畢釋放後，「5 年後再犯」者，前所
      實施之觀察、勒戒或強制戒治已足以遮斷其施用毒品之毒
      癮，為期自新及協助其斷除毒癮，仍適用「初犯」之規定
      ，先經觀察、勒戒或強制戒治之程序，從而，僅限於「初
      犯」及「5 年後再犯」2 種情形，始應先經觀察、勒戒或
      強制戒治程序，倘被告於5 年內已再犯，經依法追訴處罰
      ，縱其第3 次（或第3 次以上）再度施用毒品之時間，在
      初犯經觀察、勒戒或強制戒治執行完畢釋放5 年以後，已
      不合於「5 年後再犯」之規定，且因已於「5 年內再犯」
      ，顯見其再犯率甚高，原實施觀察、勒戒或強制戒治，已
      無法收其實效，應依該條例第10條處罰（最高法院95年第
      7 次刑事庭會議決議可資參照）。本件被告前於89年間經
      觀察、勒戒，於89年9 月26日執行完畢釋放，然其於93年
      間復因施用毒品案件，經臺灣臺北地方法院檢察署檢察官
      起訴，並經臺灣臺北地方法院判處如事實欄所載之刑責，
      此有臺灣高等法院被告前案紀錄表在卷可稽，是被告於所
      受觀察、勒戒執行完畢5 年內已再犯，且經依法追訴處罰
      ，足認原實施觀察、勒戒無法收其實效，縱被告本次犯行
      係於所受觀察、勒戒執行完畢5 年後所為，揆諸首揭說明
      ，仍不合於毒品危害防制條例第20條第3 項規定之「5 年
      後再犯」，且因被告係於「5 年內再犯」，顯見其再犯率
      甚高，即應依法處罰。
（二）核被告所為，係犯毒品危害防制條例第10條第1 項施用第
      一級毒品罪。按刑事法若干犯罪行為態樣，本質上原具有
      反覆、延續實行之特徵，亦即行為人係基於一定情境之制
      約，必然形成多數犯罪行為，行為人持續實行之複數行為
      ，倘依社會通念，於客觀上認為符合一個反覆、延續性之
      行為觀念者，於刑法評價上，即應僅成立一罪，又依毒品
      危害防制條例第2 條第1 項之規定，毒品具有成癮性，是
      施用毒品之犯罪類型本身即有反覆實施之特徵，行為人若
      係基於對毒品之心理或生理上依賴性，致實行多數之施用
      行為，原則上應得認為係此類犯罪類型所生之必然結果，
      而於客觀上認為係一個反覆、延續性之行為，屬於「集合
      犯」之概念，僅成立一罪，本件被告所為前揭施用毒品行
      為雖屬多數，然施用毒品之行為本身即具有反覆實施之特
      徵，參酌上開說明，被告所為多數施用行為，在刑法評價
      上，應得認定符合一個反覆、延續性之行為，屬於集合犯
      而僅成立一罪。
（三）被告曾受事實欄所載之徒刑執行完畢，此有臺灣高等法院
      被告前案紀錄表在卷可稽，其受徒刑之執行完畢，5 年以
      內故意再犯本件有期徒刑以上之罪，為累犯，應依刑法第
      47條第1項之規定加重其刑。
（四）爰審酌被告年紀尚輕，竟染上毒品惡習，且經觀察、勒戒
      後，並未戒除毒癮，而再三施用毒品，然其所為僅屬戕害
      自身之行為，未侵犯其他法益，且其於本院審理中坦認犯
      行，犯後態度良好等一切情狀，量處如主文所示之刑。
（五）末以，被告於95年8 月4 日經警查獲時，在上揭藍美旅社
      405 號房查扣之注射針筒1 支，係另案被告卓嘉麟所有之
      物等情，業據被告陳述在卷，復經卓家麟於警詢時坦認無
      訛；另被告於95年8 月27日經警查獲，在基隆市警察局第
      二分局信六路派出所製作警詢筆錄時，為警在被告座位下
      方查扣之注射針筒1 支，業經被告堅決否認該注射針筒為
      其所有，經查，該針筒並非自被告身上或隨身攜帶之物品
      內查獲，又在警察局進出之人數眾多，既無其他證據足認
      該針筒確為被告所有之物，自不得僅以係在被告座位下方
      發現，逕行認定為被告所有之物，是以，上開扣案之注射
      針筒2 支既僅為一般市售醫療用注射針筒，非專供施用毒
      品之器具，而非屬違禁物，此有照片供參，復非屬被告所
      有之物，自無從宣告沒收，附此敘明。
據上論斷，應依刑事訴訟法第273 條之1 第1 項、第299 條第1
項前段，毒品危害防制條例第10條第1 項、第23條第2 項，刑法
第11條前段、第47條第1項，判決如主文。
本案經檢察官賴秋萍到庭執行職務。
中    華    民    國    95    年    11    月    23    日
                  刑事第五庭法    官  邰婉玲
以上正本證明與原本無異。
對於本件判決如有不服，應於收受送達後10日內，向本院提出上
訴書狀，上訴於臺灣高等法院，並按他造當事人之人數附具繕本
。
中    華    民    國    95    年    11    月    24    日
                            書 記 官  林建清
附錄所犯法條：
毒品危害防制條例第10條第1項─
施用第一級毒品者，處 6 月以上 5 年以下有期徒刑。


司法院資訊處製作；財團法人民間司法改革基金會備份。
